臺灣高等法院刑事判決　　　　　　　　99年度上訴字第3794號
上　訴　人　臺灣臺北地方法院檢察署檢察官
上　訴　人
即　被　告　本間伊都子
選任辯護人　劉衡慶　律師
　　　　　　陳守文　律師
上列上訴人因被告誣告等案件，不服臺灣臺北地方法院99年度訴
字第571號，中華民國99年10月7日第一審判決（起訴案號：臺灣
臺北地方法院檢察署99年度偵字第840 號），提起上訴，判決如
下：
    主      文
上訴駁回。
    犯罪事實
一、原中華民國國民本間伊都子因結婚而歸化日本籍。因欲參加
    民國95年6 月24日甥女的結婚典禮，而於同年月22日搭機返
    抵桃園國際機場，當日再轉搭遠東航空股份有限公司（下稱
    遠東航空公司）北向南班機，編號EF401 班機抵達高雄（起
    訴書及原判決均因告訴狀之錯誤而誤植為EF402班機）。
二、本間伊都子明知當日於遠東航空公司班機上，空服員徐欣怡
    、林大軒（原名林大鈞）因置放班機內第1 排靠窗座位乘客
    黃麗敏之手提購物袋，不慎將購物袋觸及其左眼及左臉，並
    未造成其左眼失明、左側後臼齒碎裂，竟意圖向遠東航空公
    司索取高額賠償，並使徐欣怡、林大軒受刑事處分，而於95
    年6月24 日至同年10月12日間某日，在高雄市某不詳處所，
    指使不詳之人幫助在其左眼週邊部位以彩粧塗繪，偽裝其左
    眼週邊部位嚴重瘀青紅腫的外觀，並拍攝照片2 張，偽造其
    左眼傷勢嚴重的證據，於同年10月12日，檢具上述偽造傷勢
    的照片2 張，委託不知情之律師成介之撰具刑事告訴狀，虛
    構徐欣怡、林大軒於95年6月22日在遠東航空公司EF401班機
    內，置放乘客黃麗敏之購物袋時，不慎將購物袋撞及其左眼
    及左臉，造成其左眼失明、左側後臼齒碎裂的不實情節，於
    同年月16日向臺灣臺北地方法院檢察署提出告訴，使用上述
    偽造傷勢的照片作為不利徐欣怡、林大軒的證據，誣告徐欣
    怡、林大軒涉犯業務過失重傷害罪。經檢察官偵查結果，於
    96年7月30日以95年度偵字第26488號為不起訴處分。本間伊
    都子並未就此罷手，更於96年8 月16日聲請再議。經發回續
    行偵查，再於97年8月25日以97年度調偵字第589號不起訴處
    分。本間伊都子仍不知醒悟，又於97年10月31日聲請再議，
    再經發回續行偵查，98年12月21日以98年度偵續(一)字第73號
    再為不起訴處分，本間伊都子再聲請再議，經駁回而確定。
二、本間伊都子為遂行前述誣告目的，另基於妨害司法公正之偽
    證犯意，於臺灣臺北地方法院檢察署檢察官偵辦徐欣怡、林
    大軒涉嫌業務過失重傷害案時，於95年12月22日上午，在該
    署第22偵查庭，具結後就有關徐欣怡、林大軒是否確有上述
    業務過失重傷害犯行有重要關係之事項而為：「在遠東航空
    接駁班機，當時我坐第一排的位置…徐欣怡就過來看到我座
    位旁邊的旁邊有一位女士坐位下有一個很大的行李，徐欣怡
    …就硬把行李拖出來…行李大約長70cm寬50cm高50cm左
    右，是暗紅色的行李，徐欣怡本來要提起來，但是因為太重
    ，她提不起來，她就叫林大鈞過來…他們…要將那個行李放
    在我頭上的行李箱，不知道是否徐欣怡不小心滑手…行李就
    掉下來，碰撞到我左邊的眼睛上方的眉骨，我眼睛上方就腫
    起來…林大鈞的手也趕快把行李往上撐」等虛偽之陳述。
三、案經臺灣臺北地方法院檢察署檢察官自動檢舉偵查起訴。
    理      由
一、證據能力：
（一）「被告以外之人於審判外之陳述，雖不符前4 條之規定，
      而當事人於審判程序同意作為證據，法院審酌該言詞陳述
      或書面陳述作成時之情況，認為適當者，亦得為證據。當
      事人、代理人或辯護人於法院調查證據時，知有第159 條
      第1 項不得為證據之情形，而未於言詞辯論終結前聲明異
      議者，視為有前項之同意。」刑事訴訟法第159條之5 第1
      項、第2 項定有明文。被告以外之證人黃麗敏、徐欣怡、
      林大軒、張玉琴、李錦輝、鄭力升、成介之、陳素玉、葉
      順隆及陳裕涵於偵查中之證述，經原審及本院依法踐行調
      查證據程式，檢察官、被告均知有該證詞，而不爭執各該
      證據之證據能力，且未於原審及本院言詞辯論終結前聲明
      異議，審酌證人筆錄作成時之情況，並無在非自由意志情
      況下所為之陳述，認為適當，依刑事訴訟法第159條之5第
      1項、第2項規定，具有證據能力。
（二）證人張玉琴提出被告以「林帛澄」名義消費之美容護膚紀
      錄卡原本（原審卷245 頁證物袋內），屬於證人張玉琴於
      其工作上通常業務過程所製作之文書。其上記載關於「95
      年6 月23日」護膚內容的字跡與被告所提出證人張玉琴親
      撰，內容字跡被告並不爭執其真正的「申訴書」，無論就
      外型、筆觸、各字施力程度等，均屬相同，並經證人張玉
      琴具結擔保其真正，並無顯有不可信的情況，且為證明犯
      罪事實存否所必要，有證據能力。
（三）其餘憑以認定被告犯罪事實之非供述證據（詳後述），查
      無違反法定程序取得之情，依同法第158條之4規定反面解
      釋，均有證據能力。
二、實體部分：
（一）被告之供述及辯解：
      被告坦承曾於前述時間搭乘遠東航空公司由台北飛往高雄
      編號EF401 班機，並曾對該公司空服員徐欣怡、林大軒提
      起業務過失重傷害刑事告訴，以及於95年12月22日在臺灣
      臺北地方法院檢察署第22偵查庭以證人身分具結後而為前
      述證詞等事實；但矢口否認公訴意旨所指犯行，辯稱：當
      日徐欣怡、林大軒在機艙內搬運行李時，確有不慎碰及被
      告臉頰，旅客黃麗敏的行李確實不輕，而被告眼睛黃斑部
      水腫、臼齒碎裂也屬事實；況且遠東航空公司在洽談過程
      中也坦承有碰撞之事，並因此交付紅包。徐欣怡、林大軒
      如無過失，為何徐欣怡製作的客艙長報告書坦承有擦撞，
      而遠東航空公司也交付紅包慰問，足見被告並無公訴意旨
      所指犯行云云。
（二）認定犯罪事實所憑證據及理由：
  １、證人即當日編號EF401班機第1排座位乘客黃麗敏明確證述
      ，當日其所攜帶之黑色購物袋（即被告本間伊都子指稱因
      之受傷的「行李」）袋內並無類似罐頭之硬物、重物，之
      前是將該購物袋置於腳邊、因空服員告知該處不能放置物
      品，遂由空服員代為放在後排座位上方之行李箱；該次航
      班上並未發生特殊情事等語（偵26488卷45-47頁）。證人
      黃麗敏為偶然乘坐於該航班的乘客，與被告、徐欣怡及林
      大軒均素不相識，且證人黃麗敏又是徐欣怡、林大軒提供
      遠東航空公司編號EF401 班機乘客資料與公訴人，再由公
      訴人函詢內政部警政署入出境管理局提供旅客年籍資料後
      ，始傳喚到庭之證人（有飛機旅客資料及入出境管理局95
      年12月14日函文可證，偵26488卷21-31頁）。證人黃麗敏
      並無與徐欣怡串證或為虛偽證述之可能，應認證人黃麗敏
      的證述可以採信。參酌證人黃麗敏之證詞，該購物袋既可
      放置於腳邊，體積既不大，且袋內只有幾枝原子筆、200c
      c 瓶裝水、小包科學麵、扇子及襯衫等物，縱使不慎撞及
      他人臉部，衡情不致於有造成眼睛失明、左側後臼齒碎裂
      等傷害之可能。
  ２、證人徐欣怡與林大軒就被告搭乘前述班機的過程（原審卷
      177-178、182-185頁），除關於證人徐欣怡協助1F乘客將
      購物袋放置於後座之行李箱時有無觸及被告臉頰的供述稍
      有不一致外，其餘關於該購物袋很輕、林大軒雖意欲幫忙
      實際卻僅由徐欣怡單獨將該購物袋放入行李箱等情，均互
      核一致，核與證人黃麗敏的證述相符（偵26488卷45-47頁
      ），應認3 人此部分證詞可以採信。至於證人林大軒與徐
      欣怡供述不一致的部分，顯然是因2 人站立位置差異所致
      ；意即證人林大軒立於證人徐欣怡與被告之後方，可清楚
      看見該購物袋輕觸被告臉頰情事，而證人徐欣怡則因在與
      1F座位乘客遞送購物袋過程中，站立在當時坐於1D座位的
      被告上方，以致有視覺死角，不能因此即認為證人徐欣怡
      有虛偽證述情事。由證人黃麗敏、徐欣怡及林大軒之證述
      ，得證黃麗敏所有的購物袋體積既不大且重量輕微，於遞
      送過程又僅輕微觸及被告臉頰，當不致造成被告眼睛失明
      、左側後臼齒碎裂等傷害，應可認定。
  ３、被告於搭乘遠東航空公司前述班機抵達高雄之後，翌（23
      ）日，即參加其甥女婚禮前一日，曾前往證人張玉琴經營
      之美容護膚店消費。在證人張玉琴以手接觸被告臉部的過
      程中，被告既無臉部不舒服的情形，臉部或眼睛也均無絲
      毫腫起等情，已經證人張玉琴明確證述（原審卷 172-176
      頁），並有證人張玉琴提出被告以「林帛澄」名義消費之
      美容護膚紀錄卡可證（影本附於偵續(一)卷30、31頁、原審
      卷243頁；原本附於原審卷245頁證物袋內）。顯然被告指
      述於搭機之際遭受重物碰撞臉部而致眼睛受傷、左側後臼
      齒碎裂等傷害云云，應屬無稽。
  ４、被告雖以上述美容護膚卡屬於證人張玉琴所偽造，且被告
      曾與證人張玉琴因購買減肥藥產生消費糾紛，證人張玉琴
      的證述不可採信云云置辯。惟查：
（１）被告與證人張玉琴雖曾因購買減肥藥產生消費糾紛，被告
      並因此對證人張玉琴等提出詐欺之刑事告訴；但雙方已因
      達成和解而撤回告訴，並經臺灣高雄地方法院於97年3 月
      22日以96年度偵續字第393號不起訴處分確定。
（２）被告既稱張玉琴曾陪同被告前往洽詢證人黃經易推算改名
      ，又曾代被告撰狀向伊莉康草本養身概念館請求產品瑕疵
      損害賠償的申訴書，並聲請傳喚證人黃經易到庭作證（本
      院99年12月29日審理筆錄），且提出前述申訴書為證（本
      院卷），顯見95年間被告與證人張玉琴交情匪淺。證人張
      玉琴既無虛偽陳述之可能，更無甘冒偽證刑責而虛偽證述
      並偽造美容護膚紀錄卡的必要。審酌該美容護膚紀錄卡原
      本，其上記載關於「95年6 月23日」護膚內容的字跡，核
      與被告所提出由證人張玉琴親撰，被告並不爭執其真正的
      申訴書內容字跡，無論就外型、筆觸、各字施力程度等，
      均屬相同，足認該美容護膚紀錄卡為真正。
（３）美容護膚紀錄卡正面記載「林帛澄」地址：「高雄市○○
      區○○路250號6樓」、電話：「（07）000-0000」、填載
      日期：「95年6 月23日」。其中高雄市的地址為被告目前
      在台聯絡地址；電話申請人王秋錦（有中華電話資料查詢
      可證，原審卷246頁）並經被告自承為其姪女（原審卷262
      頁）。紀錄卡背面記載被告歷次消費時間，分別為95年 6
      月23日、6 月28日、10月15日、10月20日、12月25日及96
      年1月2日，各該消費日期核與被告入境在台居留期間均相
      符（95年6月23日入境95年6月29日出境、95年10月11日入
      境95年10月24日出境、95年12月21日入境96年1月9日出境
      ，有法務部入出境資訊連結資料可證，原審卷17、18頁）
      。被告第一次消費日期也與紀錄卡正面填載的日期95年 6
      月23日相符。被告也坦承於95年10月15日確實曾進行其上
      登載之草本敷臉、娃娃燙及購買養身纖體藥物等情（原審
      卷263 頁），參酌紀錄卡上消費日期、項目均緊接連續記
      載之事實，認該紀錄卡並無虛偽記載之可能。
（４）被告固再辯稱：「當時我在台灣的地址是高雄市○○○路
      118號10F，有各醫院診斷證明書可證，紀錄卡顯是偽造。
      」云云；然依一般人看病經驗，初次就診之病患基本資料
      ，均由病患告知或自行填寫，醫院診所並未實際查核，且
      被告並無我國國籍也無健保資料，在台亦無住所，該等醫
      療院所之診斷證明書記載之被告住址，顯然是被告告知或
      自行依己意填載，自不足以作為被告實際居住地址的認定
      ；況且若非被告陳述紀錄卡上的地址、電話資料，證人張
      玉琴又如何能夠得知？甚至可以「湊巧」地登載被告姪女
      王秋錦所有的電話號碼、被告在台的居住址。而被告於95
      年6月24 日將參加其甥女結婚典禮，有被告提出的喜帖可
      證（原審卷230-233 頁），則被告於婚禮前一日先前往證
      人張玉琴營業場所樓下從事美髮消費，再經由美髮業者介
      紹而上樓接受證人張玉琴之護膚美容，核與一般人參加婚
      禮前通常會精心梳洗美容的經驗常情相符，足認證人張玉
      琴的證述可以採信。
（５）被告又辯稱：「我是在95年12月間才改名林帛澄，怎可能
      於95年6 月護膚使用該名，顯見該護膚卡為偽造。」云云
      ，並聲請傳喚證人黃經易以實其說。證人黃經易於本院具
      結證稱：「見過被告2次，第1次是在95年10月16日晚上，
      因被告姐姐說被告最近官司纏身，我建議改名，後來在95
      年12月30日晚上，被告來見我，還帶了一個美容小姐張玉
      琴一起來探討她的身體狀況、命理運勢，後來我就挑了 6
      個名字給被告選，後來她選了林帛澄這個名字。之後我就
      沒見過她了，只見過這2次。」云云（本院99 年12月29日
      審理筆錄4頁），固然證述被告於99 年12月30日始經由證
      人黃經易推算改名為「林帛澄」等情；惟查，被告就此攸
      關其於95年6 月23日有無前往證人張玉琴經營之護膚店消
      費而涉及被告是否虛偽陳述，誣指證人徐欣怡、林大軒涉
      嫌傷害的重要證據，自95年間被告首次告訴以至歷次偵審
      ，均未見其提出，其可信性，已屬可疑。再質以證人黃經
      易就該6個名字是否有取名紀錄、另外5個名字為何、「林
      帛澄」此名除了提供給被告使用外有無提供給其他人使用
      ，以及被告當時選了「林帛澄」該名有無另外名字等詰問
      內容，證人黃經易或答稱：「沒有」、或答：「不記得了
      」、「不曉得」等語（本院99年12 月29日審理筆錄4頁）
      。則證人黃經易對於為被告推算改名的經過既均無紀錄，
      過程也均不復記憶，甚至對於經由自己的思緒為被告挑選
      的另5 個名字為何均無記憶，卻獨獨對於不具特殊意義的
      「95年12月30日」，可以明確精準地陳述，顯違常情。證
      人黃經易關於95年12月30日為被告推算改名的證述，顯然
      是配合被告而臨訟編撰之詞，不能採信。
  ５、95年6 月24、29日被告曾經先後前往李錦輝眼科診所、高
      雄長庚醫院看診，主訴「被行李撞到眼睛」，但均未發現
      被告有何外傷傷痕等情，已經證人即為被告看診的眼科醫
      師李錦輝、鄭力升明確證述（原審卷255-257、222-225頁
      ）。雖然李錦輝眼科診所開立的診斷證明書與轉診單、鄭
      力升醫師製作的長庚醫院會診單（偵26488卷4-8頁）及高
      雄長庚醫院、高雄榮民總醫院檢附被告在該院就診之眼科
      病歷資料（偵續(一)字73卷45-97頁），均記載被告於95 年
      6 月間就診時，確有左眼睛黃斑部病變情況，但也明確證
      述病歷上有關「外傷性黃斑部病變」之記載，是依被告於
      就診時主訴被行李撞到眼睛的陳述而記載，並非醫師本於
      專業之判斷，且不能排除是因自身疾病或年齡因素所造成
      。則95年6 月24、29日為被告看診之證人李錦輝、鄭力升
      既未發現被告有何外傷之傷痕，自不能因被告有左眼黃斑
      部病變，即認定被告於95年6 月22日搭機之際曾因遭受重
      物碰撞臉部而致眼睛受傷。證人李錦輝、鄭力升所為證詞
      核與證人張玉琴之證述互核一致，益證證人徐欣怡、林大
      軒證述於拿取1F乘客購物袋時，未曾有重擊被告臉部之情
      事，可以採信。
  ６、被告於95年10月16日委託告訴代理人成介之律師，向臺灣
      臺北地方法院檢察署對徐欣怡、林大軒提起業務過失重傷
      害之刑事告訴，告訴意旨略以：「當告訴人搭上遠東航空
      班機…座艙長即被告徐欣怡見坐於第一排靠窗之旅客有一
      行李置於其腳前方，遂欲將其放置於走道上方之行李架上
      。而於被告開始搬運該行李箱時，即發現其重量非輕，故
      復請另一空服員即林大鈞幫忙。渠二人將行李搬運至告訴
      人座位旁之走道且欲將此行李抬上告訴人座位上方之行李
      架時，因行李過重，渠二人皆無法抓住遂致行李下滑，而
      行李之一角嚴重撞擊告訴人之左眼、左臉附近（告證二號
      ），造成告訴人眼部及後臼齒部位疼痛難熬。…嗣經日本
      李成基醫師及日本天理醫院診斷確認告訴人左眼失明（告
      證三號）。另由於行李撞擊過劇，亦導致告訴人左邊後臼
      齒碎裂，進而無法保留而將之拔除... 查被告等二人明知
      系爭行李過重，即使二人搬運皆不一定能順利將行李抬上
      行李架，卻仍勉強搬運，以致行李跌落撞擊告訴人之眼部
      及牙齒，並致告訴人一眼失明，核渠二人所犯者為刑法第
      284條第2項之業務過失重傷害罪。」云云，並提出被告左
      眼紅腫、瘀青照片2張為證，有刑事告訴狀及照片可證（
      他8166卷1-5 頁）。又被告於95年12月22日偵查中具結證
      稱：「在遠東航空接駁班機，當時我坐第一排的位置，我
      坐下去，聽到廣播說要繫緊安全帶，徐欣怡就過來看到我
      座位旁邊的旁邊有一位女士座位下有一個很大的行李，徐
      欣怡就說那個行李不能放在座位旁，就硬把行李拖出來，
      我們就把腳抬高，因為行李大約長70cm寬50cm高50cm
      左右，是暗紅色的行李，徐欣怡本來要提起來，但是因為
      太重，她提不起，她就叫林大鈞過來，林大鈞過來之前，
      徐欣怡就把兩邊的行李箱都打開，我頭上的行李箱我看不
      到，我旁邊的行李箱是放類似急救的物品，徐欣怡就整理
      我頭上的行李箱，不知道是否是徐欣怡不小心滑手，林大
      鈞在我後面，我看不到林大鈞的動作，行李就滑下來，碰
      撞到我左邊的眼睛上方的眉骨，我眼睛上方就腫起來了，
      我很痛，我有叫一聲，我很痛的時候，我手有去檔一下，
      我感覺那個行李是硬的，裡面可能是罐頭，林大鈞的手也
      趕快把行李往上撐」云云，也有偵訊筆錄及證人結文可憑
      （偵24688卷36-39頁）。另被告於偵查中並供稱：「（提
      示相片，告訴人24日看診時，是否如照片瘀青腫大狀況？
      ）其實案發第2 天是我朋友拍的，她有幫我化妝過加深瘀
      青紅腫的情形」（偵續20卷34頁）、「（提示95年度他字
      第8166號卷內95 年10月12日刑事告訴狀及告證2相片兩張
      問：告訴狀是你委任律師提出？）是。（卷內相片是否妳
      提供給律師做為證據後向本署提出？）對。（先前妳所說
      ，妳是在化妝之後才拍攝這兩張照片，所言是否真的？）
      對。」等語（偵續(一)73卷126 頁）。參酌證人黃麗敏、徐
      欣怡、林大軒、張玉琴、李錦輝及鄭力升之證詞，95年 6
      月22日於遠東航空公司該次航班內，至多僅有徐欣怡於放
      置黃麗敏所有，體積不大、重量輕微之購物袋時，不慎觸
      及被告臉頰的事實，並無所指嚴重撞擊被告左眼、左臉之
      事，更無造成被告左眼失明、左側後臼齒碎裂等傷害。被
      告竟央請他人幫忙在自己眼睛周圍化妝成瘀青紅腫並拍攝
      成照片，持以提出不實之刑事告訴，誣指徐欣怡、林大軒
      因搬運重物不當滑落而致其受有前述重傷害，並於偵查中
      以證人身分應訊時，具結而為前述明知與事實不符且與案
      情有重要關係事項之虛偽陳述。被告確有公訴意旨所指犯
      行，可以認定。
  ７、辯護人為被告辯護稱：「『刑法第180條第1項之誣告罪，
      以意圖他人受刑事或懲戒處分，向該管公務員誣告為構成
      要件，故該項犯罪，不特須指出其具體事實，足以使人受
      刑事或懲戒處分，且須明知其為虛偽，具有故意構陷之情
      形始能成立，如對於事實有所誤認，即缺乏此種意思條件
      ，自難令負誣告責任』、『誣告罪之成立，須其申告內容
      完全出於憑空捏造，若所告尚非全然無因，衹因缺乏積極
      證明致被誣告人不受訴追處罰者尚難遽以誣告論罪』、『
      誣告罪之成立，以告訴人所訴被訴人之事實必須完全出於
      虛構為要件，若有出於誤會或懷疑有此事實而為申告，以
      致不能證明其所訴之事實為真實，縱被訴人不負刑責，而
      告訴人本缺乏誣告之故意，亦難成立誣告罪名』、『告訴
      人所訴事實，不能證明其係實在，對於被訴人為不起訴處
      分確定者，是否構成誣告罪，尚應就其有無虛構誣告之故
      意以為斷，並非當然可以誣告罪相繩』，最高法院22年上
      字第3368號、43年台上字第251號、44年台上字第892號、
      59年台上字第581 號分別著有判例意旨可資參照。而本件
      被告提出重傷害告訴，業據提出客艙長報告、慰問金照片
      、談話錄音帶及譯文、左眼失明之證明書，並非全然無因
      ，並可證被告確有被行李砸到，參照前述判例意旨，即不
      該當誣告罪嫌。」云云。惟查，法官依據法律獨立審判，
      應受判決先例原則拘束，在於維護法之安定性與可預測性
      ，並遵守相同事件必須相同處理之形式上公平審判要求。
      法院應受其曾經表示之法律見解之自我拘束，對於相同之
      案件事實，應給予相同之裁判結果。法官在個案審判中援
      用判例，即不能與基礎事實分離而片面割裂其判例要旨，
      否則即無從判斷是否符合「相同案件相同處理」之原則（
      司法院大法官釋字第576 號解釋楊仁壽、林子儀、許宗力
      大法官協同意見書可資參照）。而前述判例所謂「須明知
      其為虛偽，具有故意構陷之情形始能成立，如對於事實有
      所誤認，即缺乏此種意思條件，自難令負誣告責任」之意
      旨，對照該等判例作成的基礎事實，各該被告狀告的事實
      均非各被告之親自見聞，容或有誤認、誤會之可能，且無
      從證明前述判例各該被告係憑空捏造事實；反之，被告當
      時身處班機上，對於空服員徐欣怡有無遞送超過負荷的購
      物袋、購物袋有無滑落砸傷被告臉部，並因而造成被告左
      眼受傷、左側後臼齒碎裂等傷害，被告知之甚詳，竟委請
      他人幫助在自己眼睛周圍加工化妝成瘀青紅腫並拍攝成照
      片作為刑事告訴的證據，被告有故意構陷並憑空捏造重傷
      害的事實甚明。前述判例事實顯與本案事實不相同，自不
      得比附援引。辯護人此部分的辯詞，並無理由。
  ８、辯護人並為被告辯稱：「『刑法第168 條之偽證罪，以於
      案情有重要關係之事項，故意為虛偽之陳述為構成要件，
      如非於案情有重要關係之事項，故意為虛偽之陳述，固與
      該條規定不合，即對於案情有重要之關係之事項所述不實
      ，而非出於故意者，仍難以偽證罪論』，最高法院30上字
      第2032號判例意旨可資參照。而本件徐欣怡、林大鈞於搬
      動旅客黃麗敏行李（實為購物袋）之時，確有砸到被告，
      則被告證稱：『行李箱掉下來，碰撞我左邊眼睛』等情，
      即無偽證罪嫌。」云云。惟查，被告主張徐欣怡、林大軒
      於搬運行李之際，因過失致行李滑落而碰撞被告眼睛，因
      而對2 人提起業務過失重傷害刑事告訴，則該行李的材質
      、重量及軟硬度與碰撞方式，即攸關有無可能造成被告左
      眼受傷失明、左側後臼齒碎裂等傷害的重要判斷依據，即
      屬與案情有重要關係事項，而被告於偵查中結證稱：「徐
      欣怡就說那個行李不能放在座位旁，就硬把行李拖出來，
      我們就把腳抬高，因為行李大約長70cm寬50cm高50cm
      左右，是暗紅色的行李，徐欣怡本來要提起來，但是因為
      太重，她提不起，她就叫林大鈞過來，林大鈞過來之前，
      徐欣怡就把兩邊的行李箱都打開，我頭上的行李箱我看不
      到，我旁邊的行李箱是放類似急救的物品，徐欣怡就整理
      我頭上的行李箱，不知道是否是徐欣怡不小心滑手，林大
      鈞在我後面，我看不到林大鈞的動作，行李就滑下來，碰
      撞到我左邊的眼睛上方的眉骨，我眼睛上方就腫起來了，
      我很痛，我有叫一聲，我很痛的時候，我手有去檔一下，
      我感覺那個行李是硬的，裡面可能是罐頭，林大鈞的手也
      趕快把行李往上撐」云云。其中關於購物袋之材質、重量
      、大小及軟硬與碰撞方式等證述，核與購物袋所有人即證
      人黃麗敏、親手拿取購物袋之人即空服員徐欣怡，以及證
      人林大鈞之證述，均不相符，可認不實在。此既屬於關涉
      空服員徐欣怡等是否涉及業務過失重傷害之重要關係事項
      ，參照前述判例意旨，自無從解免被告之偽證罪行。辯護
      人此部分所辯，亦無可採。
  ９、被告雖辯稱當時請人幫助在左臉以彩妝塗成瘀青臉腫現象
      並加以拍照，用意在於加強浮腫的實情，以喚醒遠東航空
      公司重視，僅為召開記者會之用，並無意作為刑事告訴的
      證據，因律師與告訴人聯繫不當，才誤而提出作為證據云
      云。惟查，證人即受委任為被告提出刑事告訴的成介之律
      師結證稱：「（被告他有找立委開記者招待會？）我知道
      ，也有參與。（據了解，我們的資料上是說召開記者會是
      95年10月16日，是否如此？）因為那天新聞有報導，如媒
      體報導的時間就是95年10月16日是對的，那就是當天。（
      你在99年3 月11日檢察官訊問你時，你說：我印象中撰寫
      刑事告訴狀時，被告已經開了記者會，時間上是否正確？
      ）如報導是在10月16日，有可能先寫告訴狀再開記者會，
      那就是我記錯了。（你寫完告訴狀後，有無將告訴狀的內
      容給被告或是被告姐姐林葳蓉看？）印象中有傳真給林葳
      蓉看…應該是在遞狀前傳的。（林葳蓉證述因為記者會當
      天，記者有問律師，你說已經提告了。林葳蓉說她當場楞
      了一下，因為她認為應該是看遠航公司有無反應再作決定
      是否要提告，你對林葳蓉之證述，有何意見？）我印象中
      確實是有將告訴狀傳真給她確認，至於是否先開記者會再
      提狀，我印象中當時好像也有討論過。（提示95年他字81
      66號卷1-5 頁問：請確認撰寫告訴狀及提告的日期？）撰
      寫的日期是10月12日，正式遞狀的日期是10月16日，遞狀
      應是在開完記者會後所為的。（遞狀與開記者會是同一天
      ？）是。（林葳蓉有無在電話中告訴你，不要提出照片？
      ）我剛剛回答了，時間久了，沒有印象。（林葳蓉說成介
      之律師告訴她說照片已經遞出去了，但同時表示照片是僅
      供參考，重要的是醫院的診斷證明書，對此有何意見？）
      我沒有印象雙方有這樣的對話過。（告訴狀的兩張被告照
      片是何人何時地交付予你？）時間我不敢確定，應該是在
      委任時交付給我的，至於是何人交付的，我印象中被告是
      在記者會當天才碰到，如果不是被告本人可能就是她的家
      人，地點應該是在我們事務所。（提供照片時，何人向你
      說明照片作何使用？）我不敢確定是何人交付給我的，但
      這個人交給我時應該是說明該照片為碰撞後受傷狀況所拍
      攝的照片，他們可能沒有特別告訴我要怎麼使用，但是依
      照我的判斷，應該這是可以作為證明有傷害的事實使用的
      。（在10月12日到16日間，你是如何跟被告確認告訴狀的
      內容及所附證據？）我是將告訴狀的稿子以傳真的方式，
      傳給林葳蓉小姐，當時並沒有附上證物。（提示99年偵字
      840卷82 頁問：你的回答是說：犯罪事實部分，是依據被
      告所述由我撰寫，顯然與你今日答覆有所出入，以何者為
      準？）當時這樣的回答應是在遞狀之前有與被告討論，因
      為時間很久我無法確定有無來過，被告是11日就入境，故
      在開記者會之前應該有與被告碰過面。（相較今日你的記
      憶，是否於本署3月11 日偵訊時的答覆較接近事實？）我
      覺得我今日回答比較準確，因為今日是以詰問的方式回答
      ，檢察署那邊是比較開放性的回答，故今日的回答比較精
      準。（提示99年偵字840 號卷83頁問：你在地檢署作證時
      ，證稱被告有親自來委任你，林葳蓉也有來，印章是經過
      被告同意才製作的，有何意見？）以我在地檢署答覆的為
      準。（告訴狀的內容有無告訴被告？）告訴狀內容確實沒
      有跟被告本人確認過，但告訴之後有討論，所以我認為被
      告事後知道內容。（提示95年他字8166 號卷9頁問：可否
      確認這張委任狀是否經過被告同意而委任的？）應該是有
      。（何方式跟被告確認的？）有可能應該是到事務所開會
      時確認的。（何日確認的？）按照委任狀日期可能是12日
      。（寫告訴狀時是否知道要開記者會？）當時他們有提到
      說要開記者會，但是沒有說何時要開，因為還要聯絡立委
      ，看何人願意幫忙。（告訴狀為何不傳真給被告，而是傳
      真給林葳蓉？）被告當時在台沒有固定住所，來台是住在
      姐姐那邊，平常是林葳蓉在聯繫案件進度，故當時傳真給
      林葳蓉。」等語（原審卷250-255頁）。而被告於95 年10
      月11日入境臺灣、同年月24日出境，並於95年10月12日簽
      立刑事委任狀，委任成介之律師為告訴代理人，由成介之
      律師將95年10月12日撰狀之刑事告訴狀檢附含前述偽造的
      受傷照片在內的證物，於95年10月16日提出於臺灣臺北地
      方法院檢察署等情，有法務部入出境資訊連結作業查詢表
      （原審卷18頁）、刑事委任狀及刑事告訴狀可證（他8166
      號卷1- 9頁）。被告既於95年10月11日即入境臺灣，於偵
      查中也供稱告訴狀是自己委任律師所提出，卷內相片是自
      己提供予律師作為證據而後向臺灣臺北地方法院檢察署提
      出（偵續(一)73卷126頁）。證人成介之撰寫的刑事告訴狀
      其撰狀日期也載明95年10月12日，參照證人成介前述證詞
      ，應認被告於95年10月12日即委任成介之為告訴代理人，
      並提出經化妝偽造成眼睛周圍瘀青紅腫之照片作為證據。
      而被告既委請他人協助在其左臉以彩妝偽造瘀青臉腫現象
      ，顯示當時被告並無如被告所稱的嚴重傷情；更何況，若
      真如被告所述傷勢如此嚴重，不可能於隔日猶前往護膚做
      臉，且經全臉揉按搓捏毫無疼痛反應，為其按摩的證人張
      玉琴也絲毫未察覺被告臉、眼有達於左眼失明、左側後臼
      齒碎裂的嚴重傷勢。因此，被告明知並無95年10月12日刑
      事告訴狀所附照片顯示之傷情，卻未據實以告隱瞞照片所
      呈現傷勢其實是作偽的事實。被告意在以該虛偽彩妝後的
      照片作為告訴證據的意思甚明。被告偽造刑事證據之犯行
      ，可以認定。至於證人即被告之姐林葳蓉證稱：「開記者
      會當天記者問成律師是否打算提告，成律師說他已經送出
      告訴狀到檢察署了。成律師沒有把資料事先給我們看，我
      打電話給被告，跟被告說成律師已經把照片給法院了，被
      告說要請成律師要回來，後來我馬上打電話給成律師說照
      片無法作證據，那是開記者會用的，是否可以退回，成律
      師回答說我們告的是眼瞎的問題，檢察官不會去看外傷的
      照片，他會看醫院的醫療證明，這才是最重要。」云云（
      原審卷213 頁），不僅與證人即受任律師成介之前述證詞
      不符，且被告既委託他人拍攝虛偽的傷情照片並於委任成
      介之律師擔任告訴人代理人時提出該等照片，自然是委請
      律師成介之將以之作為證據；況且，被告事後多次接受偵
      訊非但均未主張所提出作假的傷情照片不得作為證據，甚
      且於偵查中供稱前述照片是提供予律師作為證據。堪認證
      人林葳蓉如上證詞，核屬迴護之詞，不足採信。被告辯稱
      提出該等照片僅意欲作為召開記者會之用，並無意引為刑
      事告訴證據云云，不可採信。
１０、被告再以證人徐欣怡製作的客艙長報告、遠東航空公司致
      贈慰問金（含紅包袋照片），以及遠東航空公司公關人員
      曾經陳述：「那件行李實在太大了，他連塞都塞不進去行
      李架」、「遠航公司願意負責」等錄音譯文，辯稱：證人
      徐欣怡坦承撞傷被告，被告當時很痛有大叫，事後也有前
      往航空警察局報案，遠東航空公司因而致贈現金，足證被
      告並無誣告犯行云云。惟查，證人徐欣怡先後製作2 份客
      艙長報告，分別載明：「本班次於登機完畢後，職發現1F
      和1D的日籍客人面前堆滿了行李，立即與1La 組員協助放
      置，職於過程中不慎輕觸1D的臉頰，職立即致歉，並詢問
      有無不適，客人微笑答OK」、「1.本班次於登機完畢後，
      發現1D、1E、1F座位前堆放了行李（第一排前方是不可以
      放置行李的）2.職先行幫1 F的客人拿出，長30、寬20 、
      高20。3.於過程中聽到1D的客人ㄛ的一聲，職基於服務的
      理念，趕緊關懷1D客人，並詢問有無不適，1D的客人以微
      笑回應職OK、OK…6.直到本間小姐離機，並無其它反應，
      並愉快的下飛機。」等內容，有客艙長報告可證（調偵58
      9卷8-10 頁）。上述客艙長報告並無被告所指遞送行李過
      程中有行李滑落而撞傷被告情事；反而由其上載明「不慎
      輕觸1D的臉頰」、「1D的客人ㄛ的一聲」等內容，印證座
      艙長報告與證人林大軒證稱：「徐欣怡在傳遞行李的過程
      中，有輕碰被告臉頰，被告有發出喔的一聲。」等情相符
      。衡情倘若當日航班上確有大型行李滑落致嚴重砸傷旅客
      之事發生，勢必會造成極大騷動，甚至影響班機起降，則
      機上乘客應當會有相當深刻印象；然而，證人即當時同機
      旅客葉順隆、陳素玉（偵26488卷99-101頁）及陳裕涵（
      調偵589卷19 頁），卻均證稱當時並未聽聞班機內旅客或
      空服人員有被告指述之情狀。足認證人徐欣怡製作的客艙
      長報告與事實相符。參酌被告聲請向內政部警政署航空警
      察局高雄分局調閱被告所稱的報案情形，經函覆：被告並
      無正式報案，僅於95年7 月16日委由其姐代理向該局提出
      備案，有該局99年6 月28日函暨檢附之刑事組工作紀錄簿
      可證（原審卷111-112頁）。則被告如於95年6月22日確曾
      因徐欣怡、林大軒的過失行為致嚴重受傷，如何可能延至
      95年7月16日始提出「備案」。又依被告提供之95年6月29
      日協調會談話錄音譯文（原審卷75-77 頁），遠東航空公
      司人員葉哲菁雖確曾表示：「這個要持續追蹤治療…當然
      該我們負責的，他在日本的費用…我們不可能推卸責任。
      」等語；但葉哲菁並非身處該班機上親自見聞事實經過之
      人，僅屬因被告之申訴而出面處理客訴之人員，其供述不
      足以佐證行為時之事實至明。況且該談話錄音譯文，葉哲
      菁談話之全文：「可以啊…沒關係…如果今天我們臺灣的
      醫生，如果跟我們說，妳這個要持續追蹤治療…還是怎樣
      …對嗎？當然該我們負責的，他在日本的費用，我遠東法
      務在這邊，隨時可以…我們不可能推卸責任。」等語，顯
      然葉哲菁所稱應由遠東航空公司負責，是以若經醫學檢驗
      結果證實告訴人確實受有其所述的傷情，且該傷害是由遠
      航公司人員所造成為前提。被告擅自解讀為證人葉哲菁已
      承認告訴人眼睛受傷是遭遠航公司空服員遞送行李不慎所
      造成，核屬誇大渲染之詞，不足採信，參照證人即遠東航
      空公司法務單嘉鈴證稱：「6月29 日協調會我有在場。我
      們當時因為還沒查出責任歸屬，討論到賠償時，並沒作討
      論，要先確認責任，本來有講到簽和解書，但責任歸屬不
      明，因此要求告訴人去醫院做檢查，葉小姐就帶告訴人去
      高雄長庚檢查。我們有跟她說先確認公司經法院或公司與
      告訴人達成協議有責任後，才會提出旅客意外險理賠申請
      。6月29 日我在場，但葉小姐沒跟被告做訪談，她是做客
      服及申訴部份。」等語自明（偵續20卷40-41 頁）。另依
      譯文所載被告之姐林葳蓉與所謂遠航高雄公關（即被告所
      稱「白衣女子」）之對話顯示：「『伊都子大姐：也很不
      小心阿…兩個人抬一件行李也可以抬到去撞客人的臉…』
      『高雄公關（白衣女子）：說好了那件行李實在太大了…
      他連那個塞都塞不進去…』『伊都子大姐：塞不住就往前
      面移嘛…』『高雄公關（白衣女子）：才會…才會掉下來
      …』『伊都子大姐：你們塞不住本來就要往前艙移…』『
      高雄公關（白衣女子）：他們說客滿了都塞不進去…』『
      伊都子大姐：前艙移…這個有可能…但是你…你說你抬不
      上去就不要勉強…』『高雄公關（白衣女子）：對…這個
      他們也要檢討啦…』」，也僅是該名所謂「遠航公司人員
      （白衣女子）就林葳蓉之抱怨予以回應、安撫的言語，並
      且被告所指該名表示「因為『箱子』太大，塞不進去」之
      「遠東航空人員」，被告並未能具體指明該人是否為親自
      見聞該次航班上實情之人，自不足以採為認定事實之證據
      。證人徐欣怡製作的客艙長報告，既未載明在置放旅客黃
      麗敏之購物袋過程中曾有滑落而碰撞被告導致其嚴重受傷
      情事，而遠東航空公司以紅包致贈慰問金之舉，也僅屬企
      業為維持企業負責任、重視客戶意見的形象之舉。實與責
      任歸屬之認定無涉，自均不足以據以認定徐欣怡、林大軒
      確有業務過失重傷害行為。
１１、被告另辯稱：95年6 月22日被告所搭乘的遠東航空公司班
      機為EF401號班機，遠東航空公司卻以被告搭乘EF402號班
      機誤導。被告當日並非搭乘EF402 號班機，歷次偵審所傳
      證人均為EF402 號班機乘客，渠等證述該航班內未發生碰
      撞旅客之事，自屬當然云云。經查，被告於95年6月22 日
      下午3時許自日抵台後，是搭乘遠東航空公司編號EF401接
      駁班機自桃園機場（TPE）飛往高雄（KHH），有被告搭機
      行程表（他6188卷4頁）、機票（偵26488卷43頁）、EF40
      1號班機旅客名單（偵26488卷17、22-27頁）可證。
      被告自桃園機場搭乘接駁班機飛抵高雄之航班確實是遠東
      航空公司「EF401 號」班機的事實，可以認定。反而是被
      告於95年10月12日最初對林大軒、徐欣怡提出傷害告訴之
      訴狀上，錯誤記載為遠東航空公司「EF402 號」班機（他
      6188卷1頁），甚至於原審99年5月18日答辯（二）狀、99
      年5月21日爭點整理狀，猶繕打為「EF402號」班機（原審
      卷93、96頁）。顯見所謂「EF402 號」班機，其實是被告
      自己於書狀上造成的錯誤。遠東航空公司依其專業，並未
      受被告的誤認所影響提供予檢察官的旅客名單確為「EF40
      1號」班機無誤，檢察官再依該EF401號班機乘客名單函詢
      入出境管理局提供旅客年籍資料，始傳喚證人黃麗敏等到
      庭作證，有上述EF401號班機旅客資料及入出境管理局 95
      年12月14日函文可證（偵26488卷17、21 -31頁）。
      雖然證人徐欣怡所填載的遠東航空公司客艙長報告II－特
      殊狀況曾一度載為「EF402號」；但已經修正塗改為「EF4
      01號」（調偵卷8、9頁）。證人林大軒、徐欣怡並於答辯
      狀（偵續一73卷15頁），敘明前述偵2648 8號不起訴處分
      書記載「EF402 」航班有誤等情，被告辯稱航空公司刻意
      以不同航班誤導云云，不能採信。
１２、被告雖以證人梁瓊娥之證述主張證人張玉琴之證言不實在
      ，而聲請再傳喚證人張玉琴、鄭秋洪，請求函詢高雄市消
      費者保護委員會，調取96年1 月間，證人張玉琴代被告撰
      寫被告向伊莉康草本養身概念館主張產品瑕疵導致被告胃
      腫脹、上腹痛、胃幽門狹窄要求損害賠償的申訴書，並聲
      請命證人張玉琴提出前述以「林帛澄」名義消費之美容護
      膚紀錄卡正本，以及將被告、證人梁瓊娥、張玉琴、林葳
      蓉及黃麗敏送測謊並鑑定被告目前之視力狀況與後臼齒是
      否碎裂云云。惟查，卷附被告對於伊莉康草本養身概念館
      產品瑕疵的申訴書既為被告所提出，且被告並不爭執其真
      正；而以「林帛澄」名義消費之美容護膚紀錄卡正本，證
      人張玉琴早於原審即已提出於法院（附於原審卷245 頁證
      物袋內），且證人張玉琴於原審已明確證述95年6 月23日
      確實曾為被告進行護膚等服務，申訴書與美容紀錄卡字跡
      相符，以及該美容紀錄卡為真正等情，均經本院認定如前
      述，核均無再行函調、送請鑑定之必要；證人張玉琴、鄭
      秋洪自也無再傳喚必要。而證人梁瓊娥雖於原審結證：「
      曾於被告姪女結婚前1 天，為被告修剪指甲，當時被告臉
      部有點腫，被告說是坐飛機時被東西撞到。」云云（原審
      卷217- 219頁）；然95 年6月23日、24日、29日為被告美
      容或診療之證人張玉琴、李錦輝及鄭力升均證稱並未看到
      當時之被告臉部或眼睛有腫大或傷口等事實，已如前述，
      參酌證人梁瓊娥除對於被告臉部有點腫有特別印象之外，
      其餘關於何時（白天或晚上）為被告修剪、被告臉部哪一
      邊腫大、在何地修剪等情，均不復記憶，則證人梁瓊娥前
      述證詞之可信性，已有可疑；況且，經原審將被告與證人
      梁瓊娥隔離訊問，被告供稱：「（修指甲時，你有無跟梁
      瓊娥聊到什麼事情？）有，我當時臉部浮腫，梁瓊娥問我
      是否在日本被丈夫毆打回來，我說不是，我是坐飛機弄到
      受傷的，梁瓊娥有摸我的臉，跟我說用喜療妥藥膏治療。
      （這條藥膏是梁瓊娥介紹你買的或是她送你的？）沒有，
      這條藥膏是我自己去買的。（你是聽他的建議去買喜療妥
      藥膏來擦？）梁瓊娥有給我這樣的提議。（有無跟梁瓊娥
      說到你牙齒不舒服？）對，我牙齦有些出血，但不是很痛
      。」等語（原審卷219頁），核與證人梁瓊娥之證述：「
      （95年6 月23日被告有無提到說還有其他地方因為在飛機
      上被東西撞到而不舒服？）沒有，但隔兩個月後我幫被告
      修指甲時，被告好像有說他牙齒痛。（你看到被告的臉腫
      腫的，有無推薦要如何治療？）沒有，我跟被告說要去看
      醫生。（你是否知道被告臉腫有在擦藥嗎？）我不知道。
      （你是否知道臉腫要擦何藥品比較有效？）我不知道。」
      等語（原審卷218、221頁），完全不符。證人梁瓊娥如上
      證述，不可採信至明。被告雖又提出日本眼科、齒科出具
      之診斷證明書、病歷及駕駛執照更新申請書等為證（他81
      66卷6-8頁、偵續(一)73卷163-167頁、原審卷84、85頁），
      證明其確因眼睛受傷無法回復視力、左側後臼齒碎裂等情
      。惟查，95年6 月23日、24日、29日為被告美容或診療的
      證人張玉琴、李錦輝、鄭力升既均證稱並未看到當時被告
      臉部或眼睛有腫大或傷口等情，則縱使被告左側後臼齒有
      碎裂的事實，顯亦與本案不具關聯性。而被告眼睛黃斑部
      病變究屬外力或自己身體疾病所造成，目前醫學並無法確
      認等情，也經證人李錦輝、鄭力升證述屬實。則被告聲請
      鑑定其目前之視力狀況、後臼齒是否碎裂，即無必要。至
      於被告聲請測謊部分，因測謊之證據方法係依一般人於說
      謊時，會產生遲緩、緊張、恐懼、不安等心理波動現象，
      乃以科學方法由鑑定人利用膚電測謊儀器，將受測者上述
      情緒波動反應加以紀錄，憑以判斷受測者是否說謊。測謊
      所得之證據，雖得參酌其他證據以判斷待證事實；但無論
      施測方或受測方，抑或測謊設備均仍有變數存在，自難作
      為唯一及絕對的依據。本案事實已經明確，被告聲請測謊
      核無調查必要。
１３、事證明確，被告犯行可以認定，應予依法論科。被告其餘
      辯解，無礙於如上犯罪事實之認定，無須再一一論述。
（三）核被告所為，係犯刑法第169條第1 項誣告罪、第168條偽
      證罪。被告偽造及行使偽造證據之行為，屬於誣告之階段
      行為，不另論罪。所犯上述二罪，犯意各別，行為互殊，
      應分論併罰。被告利用不知情之律師實行誣告，為間接正
      犯（原判決雖漏未論述，因無礙於犯罪事實之認定及法律
      適用，應予補充）。原審依刑法169條第1項、第168 條、
      第51條第5款、第38條第1項第2款（理由欄誤植為第3款）
      、第3項（原判決據上論結欄漏未引刑法第38條第1 項第2
      款、第3 項規定；但於主文及理由欄均已論述，予以補充
      ）、中華民國96年罪犯減刑條例第2條第1項第3款、第7條
      、第10條第1項規定，並審酌：
      (一)智識程度：被告於臺灣出生，已歸化日本籍，自稱擔任
      設計師工作（96年偵續393 卷43頁）；(二)犯罪動機、目的
      與手段：被告為向遠東航空公司索取高額賠償，不僅偽造
      眼睛受傷照片，且利用日本籍身分，提出我國司法機關無
      從確認其真實性與關聯性的病歷資料與診斷證明書，而向
      我國司法機關誣告徐欣怡、林大軒涉犯業務過失重傷害罪
      嫌並作偽證，於該案經檢察官為不起訴處分後仍接續聲請
      再議，直至公訴人將其改以被告身分偵訊後，方始罷休；
      (三)所生危害：被告所為不僅造成司法程序之無益進行，耗
      費國家司法資源，並使徐欣怡、林大鈞疲於應訴及身心名
      譽受損，無端受訟累達3 年餘；(四)犯罪態度：被告雖坦承
      提出彩妝眼睛偽裝瘀青紅腫之照片為證，但矢口否認犯行
      ，並惡意攻訐證人張玉琴，指稱其提出偽造之護膚紀錄卡
      ，依卷內證據資料無從認定具有悔意等一切情狀，論處被
      告犯誣告罪、偽證罪，各量處有期徒刑1年6 月、8月，並
      均依法減為有期徒刑9月、4 月，定應執行刑有期徒刑1年
      ，並說明卷附彩妝眼睛瘀青紅腫之偽造證據照片2 張，屬
      被告所有供誣告犯行所用之物，依法宣告沒收。公訴意旨
      雖聲請宣告於刑之執行完畢後將被告驅逐出境，然因被告
      雖已歸化日本籍，在台仍有包括母親在內之諸親友，若宣
      告驅逐出境而使其日後返國探親陷於困境，有違人情之常
      ，認無宣告驅逐出境必要。經核原判決認事用法均無不當
      且量刑亦屬妥適。檢察官固以被告勾串證人林葳蓉、梁瓊
      娥，一再虛偽證詞，妨害司法審判之正確性，犯後態度惡
      劣至極，原審未審酌及此，量刑難謂適當，且未予宣告於
      刑之執行完畢後驅逐出境的保安處分，也有未洽等語提起
      上訴；惟查，量刑輕重本屬事實審法院得依職權裁量的事
      項，原判決已經詳予論述其量刑審酌以及未予宣告驅逐出
      境的理由，並無失之過輕情形。檢察官就原審業已依職權
      斟酌量刑事項重為爭執，以及被告仍執前詞，提起上訴否
      認犯行，核均無理由，應予駁回。
三、證人黃經易、林葳蓉及梁瓊娥是否涉及偽證犯行，應請檢察
    官依法處理。
據上論結，應依刑事訴訟法第368條，判決如主文。
本案經檢察官壽勤偉到庭執行職務。
中    華    民    國   100    年    1     月    19    日
                  刑事第六庭  審判長 法  官  邱同印
                                     法  官  吳淑惠
                                     法  官  郭豫珍
以上正本證明與原本無異。
如不服本判決，應於收受送達後10日內向本院提出上訴書狀，其
未敘述上訴之理由者並得於提起上訴後10日內向本院補提理由書
（均須按他造當事人之人數附繕本）「切勿逕送上級法院」。
                                     書記官  陳采薇
中    華    民    國   100    年    1     月    19    日
附錄：本案論罪科刑法條全文
中華民國刑法第168條
（偽證罪）
於執行審判職務之公署審判時或於檢察官偵查時，證人、鑑定人
、通譯於案情有重要關係之事項，供前或供後具結，而為虛偽陳
述者，處7年以下有期徒刑。
中華民國刑法第169條
（誣告罪）
意圖他人受刑事或懲戒處分，向該管公務員誣告者，處7年以下
有期徒刑。
意圖他人受刑事或懲戒處分，而偽造、變造證據，或使用偽造、
變造之證據者，亦同。